【裁判字號】    92,交抗,232
【裁判日期】    921225
【裁判案由】    聲明異議
【裁判全文】
臺灣高等法院臺南分院刑事裁定                                      巨股
      抗  告  人  甲  ○  ○
右列抗告人因違反道路交通管理處罰條例案件，不服臺灣雲林地方法院中華民國九十
二年十一月五日所為裁定（九十二年度交聲字第一七八號）提起抗告，本院裁定如左
：
      主      文
抗告駁回。
      理      由
一、抗告意旨略以：原裁定理由第四項第二十八行：「：：難認其與煞車燈、方向燈
    、車寬燈、頭燈、尾燈等具有確保交通安全之功能：：」，足證牌照燈故障之處
    罰應次於前揭交通安全關係重大之燈光，處罰應有輕重之分。所謂法令是活的，
    裁定仍死抱法令，未見人性思考，抗告人只要不死咬死法令不放，被裁處新台幣
    （下同）八百九十九元也能接受，爰依法提起抗告，請撤銷原裁定云云。
二、按燈光、雨刮、喇叭、照後鏡、排氣管、消音器設備不全或損壞不予修復者，或
    其他設備擅自增、減、變更原有規格致影響行車安全者，處汽車所有人九百元以
    上一千八百元以下罰鍰。道路交通管理處罰條例第十六條第一項第二款定有明文
    。
三、經查，本件車號Ｙ二－六二五○號自用小客貨車係抗告人所有，於前開時、地因
    該車後牌照燈損壞未修復，為警當場掣單舉發，並由原處分機關裁處九百元罰緩
    等情，為抗告人所不否認，並有公路監理電子閘門車號查詢汽車車籍表、嘉義縣
    警察局九十二年八月二十七日嘉縣警交字第Ｌ00000000號舉發違反道路
    交通管理事件通知單影本、交通部公路總局嘉義區監理所雲林監理站九十二年九
    月十九日雲監裁字第裁七二─Ｌ00000000號違反道路交通管理事件裁決
    書各一份在卷足稽，是抗告人所有前開汽車於員警舉發當時，其後牌照燈損壞未
    修復之事實，堪予認定。
四、次按，依法行政是我國法治之精髓，也是公務員應遵循之規範。立法者對不同情
    況因不同之考量而有不同之立法，公務員對依法公佈之法令自當尊重，並加以遵
    守，且守法亦為國民之義務，執法者不能隨己意解釋法令或變更法令，此乃當然
    之理。再者，道路交通管理處罰條例第十六條第一項第二款規定於九十一年七月
    三日修正前原規定：「燈光、雨刮、喇叭、照後鏡、排氣管、消音器或其他設備
    不全，或擅自增、減、變更原有規格之設備，或損壞不予修復者」，修正後則規
    定為：「燈光、雨刮、喇叭、照後鏡、排氣管、消音器設備不全或損壞不予修復
    者，或其他設備擅自增、減、變更原有規格致影響行車安全者」，其修法理由乃
    認為「交通主管機關執行道路通勤務，對於第一項第二款規定之『擅自變更原有
    規格』，卻擴張解釋為『原廠規格』之設備，將執法技術面之不利益，歸於汽機
    車所有人負擔，不僅造成人民權利不當之限制，違反憲法第十五條及過度禁止原
    則，且如此擴張法條文義解釋之執法，不僅無益於交通安全之維護，反而製造民
    怨，爰予修正以杜爭議」。可見燈光、雨刮、喇叭、照後鏡、排氣管、消音器等
    設備不全或損壞不予修復，原即為立法者所規範、處罰之對象，上開修正，無非
    欲導正實務上就「擅自變更原有規格」之法文予以擴張解釋之弊，乃明文規定就
    「其他設備擅自增、減、變更原有規格」者，應「致影響行車安全者」，方為本
    法處罰之對象，以免造成人民權利不當之限制，而滋生民怨，立法者當【無意】
    就「燈光、雨刮、喇叭、照後鏡、排氣管、消音器設備不全或損壞不予修復」另
    行課加「致影響行車安全者」之要件。再者，道路交通管理處罰條例之立法目的
    乃在於「加強道路交通管理，維護交通秩序、確保交通安全」（見該條例第一條
    規定），確保交通安全為本條例之主要立法目的，但非唯一，此由該條例諸多處
    罰條文與確保交通安全並無直接關係可知。
五、又汽車所應配備之燈光固多屬具有確保交通安全目的之性質，然亦非無基於道路
    交通管理或維護交通秩序之需而配置者，例如號牌燈（牌照燈），以其配置之相
    關位置觀之，固難認其與煞車燈、方向燈、車寬燈、頭燈、尾燈等具有確保交通
    安全之功能，然就其於夜間照明號牌以方便人員辨識觀之，非無具有便利交通管
    理之功能（如於夜間遇違規並拒絕停車接受稽查而逃逸之汽車，交通稽查人員透
    過目視號牌而逕行舉發）。是抗告人聲明異議所稱道路交通管理處罰條例第十六
    條第一項第二款規定，係以影響行車安全者為其處罰對象，條文中「或」字，應
    連接前後段而為整句之解釋，本案僅牌照燈損壞，對行車安全影響甚微，卻與頭
    燈或煞車燈損壞之處罰相同，實難以令人心服等語，即無足採。
六、又本法規定上開違規行為所應處罰者為「九百元以上一千八百元以下」之罰鍰，
    因而執法者對上開違規行為僅能在此範圍科罰。因而抗告人抗告請求本院不要依
    照法令之規定，若對其科處八百九十九元也能接受，唯依照上開之說明，本院自
    不能因抗告人之請求，而違法減少科處罰鍰，其請求顯無理由。從而，原處分機
    關依道路交通管理處罰條例第十六條第一項第二款規定，裁處異議人九百元罰緩
    ，於法並無不合。原審以抗告人確有前開違規事實，認原處分機關所為之裁罰處
    分並無不合，而駁回抗告人在原審之聲明異議，本院經核原裁定，認事用法，俱
    無不合。抗告人猶執陳詞，指摘原裁定不當，其抗告為無理由，應予駁回。
據上論斷，應依道路交通案件處理辦法第二十六條，刑事訴訟法第四百十二條，裁定
如主文。
中    華    民    國      九十二      年      十二     月    二十五     日
                                  臺灣高等法院臺南分院刑事第一庭
                                      審判長法官  茆  臺  雲
                                            法官  李  文  福
                                            法官  田  平  安
右正本證明與原本無異。
不得再抗告。
                法院書記官  劉  岳  文
中    華    民    國      九十二      年      十二     月    二十五     日


司法院資訊處製作；財團法人民間司法改革基金會備份。
